臺灣板橋地方法院民事判決　　　　　　 99年度簡上字第250號
上　訴　人　台灣畫佳企業股份有限公司
法定代理人　黃偉鴻
訴訟代理人　胡震宇
被上 訴 人　香港商立德國際商品試驗有限公司桃園分公司
法定代理人　馬漢德
訴訟代理人　曾更瑩律師
　　　　　　陳仕振律師
上列當事人間請求給付服務費事件，上訴人對於中華民國99年8
月20日臺灣板橋地方法院板橋簡易庭99年板簡字第1263號第一審
簡易判決提起上訴，經本院合議庭於民國100年3月15日言詞辯論
終結，判決如下：
    主  文
上訴駁回。
第二審訴訟費用由上訴人負擔。
    事  實 及 理  由
一、被上訴人於原審起訴主張：被上訴人於民國97年5月16日與
    訴外人誠信科技股份有限公司（下稱誠信公司）簽訂營業資
    產及負債轉讓契約，依企業併購法第27條規定，自97年8 月
    1日起由被上訴人概括承受誠信公司全部營業、資產及負債
    ，並已於97年7月25日以刊登台灣新生報之新聞紙公告方式
    代替債權讓與之通知，自得受讓誠信公司對上訴人之債權。
    而查上訴人於97年5月15日委由宋狄泰為代理人，與誠信公
    司簽訂服務報價/委託單4紙（號碼分別為Ｑ970414Ａ15-1
    、Ｑ970414Ａ16-1、Ｑ970515Ａ11、Ｑ970515Ａ12），約定
    由誠信公司為上訴人提供所委製之液晶電視驗證測試服務。
    而被上訴人已依約陸續履行其中3紙號碼分別為Ｑ970414Ａ
    15-1 、Ｑ970414Ａ16-1、Ｑ970515Ａ11之測試服務工作，
    上訴人亦已簽發金額752,850元之支票一紙予被上訴人，給
    付報酬完畢。詎被上訴人嗣已完成第4紙即編號Ｑ970515Ａ
    12服務報價/委託單之測試服務後，因上訴人未行申請經濟
    部標準檢驗局驗證登錄，原約定報酬329,000元，扣除約定
    代墊驗證規費13,000後，被上訴人尚有報酬331,800元（含
    稅後價額）卻拒不給付，迭經催討均未獲置理，為此爰依約
    請求上訴人給付331,800元及自99年3月13日起至清償日止按
    年息百分之五計算之利息。（原審為被上訴人全部勝訴判決
    ，被上訴人全部不服，提起上訴）
二、上訴人則以：上開服務報價/委託單上簽名之人「宋狄泰」
    並非上訴人之員工，又未經上訴人用印，是該服務報價/委
    託單測試服務，並非上訴人所締結。而本件上訴人係委託第
    三人創傑企業有限公司（下稱創傑公司）代工製造液晶電視
    ，但相關測試服務契約係由創傑公司與誠信公司訂約，而於
    驗測完成獲准上市後，始由上訴人直接付款予誠信公司，兩
    造間並未成立契約關係，被上訴人自不得逕向上訴人請求上
    開款項，因而於本院聲明：請求廢棄原判決，上開廢棄部分
    ，被上訴人於第一審之訴駁回。
三、被上訴人則於本院補稱：本件測試服務契約上訴人本係授權
    前員工言壯清負責辦理與誠信公司間之一切契約簽訂及業務
    往來事宜，嗣言壯清於97年3月25日寄發電子郵件通知誠信
    公司，伊將於97年3月31日離職而繼任接手其原有業務權限
    之人乃為宋狄泰，其後始由宋狄泰代理上訴人簽名與被上訴
    人簽訂上開4紙服務報價/委託單，上訴人並受領其中3紙測
    試服務成果，且以其自己名義向經濟部標準檢驗局申請通過
    商品驗證登錄合格，嗣後並支付報酬予被上訴人，足見上訴
    人顯然已授與代理權予宋狄泰甚明。而縱認宋狄泰係無權代
    理，則依上情，上訴人早知宋狄泰對外公開表示為其代理人
    ，卻從未為反對之表示，依民法第169條規定亦應成立表見
    代理。又縱認本件並未構成表見代理，被上訴人既已為上訴
    人完成工作，使上訴人受有利益，上訴人亦應構成不當得利
    ，被上訴人亦得依民法第179條規定請求上訴人返還於受領
    時所得之利益即系爭工作報酬等語。爰於本院聲明：請求駁
    回上訴人之上訴。（另被上訴人於本院追加提起主觀預備合
    併之追加被告宋狄泰、創傑公司部分，本院另以裁定駁回，
    茲不再贅述相關聲明及陳述，併予敘明）
四、本件經兩造於100年2月11日準備程序中整理並協議簡化爭點
    如下：
  (一)兩造不爭執事實：
  1.被上訴人於97年5月16日與訴外人誠信公司簽訂營業資產及負
    債轉讓契約，依企業併購法第27條規定，自97年8月1日起由被
    上訴人概括承受誠信公司全部營業、資產及負債，並已於97年
    7月25日以刊登台灣新生報之新聞紙公告方式代替債權讓與
    之通知。
  2.上訴人前就所經營之「ＨＩＰＬＵＳ」品牌液晶電視，委託
    第三人創傑公司加工製造，雙方並簽訂有委託代製合約書。
    上開所委製之液晶電視，係以上訴人名義申請經濟部標準檢
    驗局依商品檢驗法實施商品驗證登錄合格後，始得上市銷售
    。
  3.被上訴人所概括承受之誠信公司，前為上開所委製之液晶電視
    提供驗證測試服務，其中服務報價/委託單號碼Ｑ970414Ａ
    15-1 、Ｑ970414Ａ16-1、Ｑ970515Ａ11共3件部分，被上訴人
    已完成測試服務，上訴人並簽發票號cha0000000、發票日98年
    2月15日、付款人上海商業儲蓄銀行中和分行、受款人為被上
    訴人，金額752,850元之支票一紙予被上訴人，以給付報酬，
    並經被上訴人於98年2月16日兌領完畢。惟另有Ｑ970515Ａ12
    服務報價/委託單，經被上訴人提供完成測試服務後，因上訴
    人未行申請經濟部標準檢驗局驗證登錄，原約定報酬329,000
    元，扣除約定代墊驗證規費13,000元後，被上訴人尚有報酬
    331,800元（含稅後價額）未獲清償。
  (二)兩造爭執事項：
  1.系爭4紙服務報價/委託單之測試服務契約究係存在於上訴人
    與被上訴人間，或被上訴人與第三人創傑公司間？
  (1)上訴人有無授與代理權予宋狄泰或創傑公司而由其代理上訴
    人簽訂系爭4紙服務報價/委託單之測試服務契約？
  (2)宋狄泰或創傑公司如係無權代理，則本件是否成立表見代理
    ？
  2.如宋狄泰或創傑公司係無權代理，亦不成立表見代理，則被
    上訴人為上訴人完成工作，上訴人受有利益，是否成立不當
    得利？
五、被上訴人主張併購誠信公司後，誠信公司前於97年間受上訴
    人委託辦理液晶電視上市前之驗證測試服務，其中三件服務
    報價/委託單委託單業經被上訴人完成並經上訴人簽發，以
    被上訴人為受款人之金額752,850元支票付款完畢。但另有
    Ｑ970515Ａ12服務報價/委託單，經被上訴人提供完成測試
    服務後，因上訴人未行申請經濟部標準檢驗局驗證登錄，原
    約定報酬329,000元，扣除約定代墊驗證規費13,000元後，
    上訴人尚有報酬331, 800元（含稅後價額）元未行給付。上
    訴人則抗辯伊係將液晶電視委託由第三人創傑公司代工製造
    ，並由創傑公司負責上市前之送驗工作，伊依約僅係負責出
    名送驗及負擔送驗費用而已。系爭驗證測試服務契約係成立
    於被上訴人與第三人創傑公司間，第三人宋狄泰係創傑公司
    員工，伊並未授權第三人宋狄泰代理上訴人在系爭4紙服務
    報價/委託單之測試服務契約上簽名等情。則本件首應審究
    者乃上訴人有無授與代理權予創傑公司之宋狄泰而由其代理
    上訴人簽訂系爭4紙服務報價/委託單之測試服務契約？
六、查本件測試服務契約，乃係源於上訴人將所經營之「ＨＩＰ
    ＬＵＳ」品牌液晶電視，委託第三人創傑公司加工製造，雙
    方並簽訂有委託代製合約書2件在卷可憑（見本院卷第125
    頁至130頁）。而上開所委製之液晶電視，依法須以上訴人
    名義申請經濟部標準檢驗局依商品檢驗法實施商品驗證登錄
    合格後，始得上市銷售，且上訴人就其中已完成之服務報價
    / 委託單號碼Ｑ970414Ａ15-1、Ｑ970414Ａ16-1、Ｑ970515
    Ａ11共3件之送請經濟部標準檢驗局驗證部分，亦係經上訴
    人用印後以上訴人名義送請檢驗合格之事實，復為上訴人所
    自認（見本院卷第24頁背面）。而依上開上訴人所提出與創
    傑公司所簽訂委託代製合約書第11條已約定「乙方（按即創
    傑公司）應取得商品標準檢驗局規定之工廠合格檢驗之證照
    ，配合甲方（按即上訴人）做商品合格驗證登錄，成為甲方
    認可之合格生產單位之一，甲方若取得商品合格登錄時，應
    提供商品標準檢驗局許可之安檢合格字軌貼紙予乙方，以利
    乙方於生產時標示商品合格貼紙……」，是有關送請經濟部
    標準檢驗局驗證部分係由第三人創傑公司「配合」上訴人做
    商品合格驗證登錄，並須由上訴人負責提供送驗合格後之安
    檢合格字軌貼紙予第三人創傑公司，以利生產。則依約第三
    人創傑公司既係「配合」上訴人做商品合格驗證登錄，並係
    由上訴人負責提供送驗合格後之安檢合格字軌貼紙予第三人
    創傑公司，顯然就相關系爭代工製造液晶電視之上市前商品
    驗證測試工作，自應係由上訴人主動負責辦理，第三人創傑
    公司縱有提供相關技術規格事項之義務，亦應僅係被動配合
    上訴人辦理而已，則依一般社會代工交易常情以觀，本件委
    請誠信公司承作系爭液晶電視上市前之驗證測試服務工作，
    自應係上訴人所委託測試始符常情甚明。上訴人雖辯稱本件
    與第三人創傑公司之委託代製合約，已另行約定由第三人創
    傑公司負責上市前驗證測試工作云云，惟未據提出任何事證
    以實其說，所辯已不足據。
七、又系爭服務報價/委託單4紙上代理上訴人簽名之宋狄泰，固
    係第三人創傑公司之員工，而上訴人前任承辦系爭測試服務
    業務之員工即證人言壯清亦證稱「宋狄泰是創傑公司的人，
    是在創傑公司的聯絡窗口，並不是我在畫佳公司的接手人員
    」（見本院卷第121頁），惟查證人言壯清於97年3月31日離
    職前於97年3月25日曾寄發電子郵件予被上訴人稱「由於本
    人言壯清於3/31離職，所以將職務交接由下列人員接手，聯
    絡窗口如下：宋狄泰先生（以下所列有關其電話、傳真及電
    子郵件位址之個人資料，不另贅引），目前所進行之工作煩
    請貴司協同我司宋狄泰先生處理，並謝謝往年貴司的照顧」
    （見本院卷第65頁），並為證人言壯清所不爭，則依其用語
    ，顯示其離職後於上訴人公司所遺職務顯係由宋狄泰承接。
    證人言壯清亦證稱伊離職後，公司對外業務伊有告知誠信公
    司找宋狄泰處理，公司內部相關業務，並無接替人手而係交
    由其直屬上司即經理徐誠先行承接等語（見本院卷第122頁
    ），則足見上訴人就證人言壯清離職後所遺職務，並無接替
    人員，僅就內部業務交予其上司徐誠經理處理，相關對外業
    務則係委由與之有代工關係之創傑公司員工宋狄泰負責承接
    甚明。另參照證人言壯清證述：「在我任職時與誠信公司的
    測試業務往來主要都是徐誠經理在委託單上代表畫佳公司簽
    名，有時候徐誠經理會口頭授權我在委託單上代表畫佳公司
    簽名。」等情，則宋狄泰雖係創傑公司員工，但既係受託代
    為處理上訴人員工言壯清離職後所遺上訴人本件相關對外測
    試業務，則依上開證人言壯清所證述上訴人公司內部訂約作
    業模式，衡情創傑公司員工宋狄泰亦有受其經理徐誠口頭授
    權在相關委託單上代理上訴人簽名之相當可能性亦明。
八、復查系爭服務報價/委託單4紙，依其所載其當事人分別為誠
    信公司及上訴人，並係由宋狄泰於上訴人代表人欄下簽名，
    而其4紙簽立報價日期乃均係於97年5月15日同日一次成立，
    並非分次簽立，而上訴人雖否認曾授權予創傑公司員工宋狄
    泰代理其簽名，系爭服務報價/委託單4紙亦未附有上訴人授
    與創傑公司宋狄泰代理權之意思表示文件，惟上開服務報價
    / 委託單4紙既係同時一次簽立，而就其中3紙服務報價/委
    託單之報酬，上訴人又已簽發票號cha0000000、發票日98年
    2 月15日、付款人上海商業儲蓄銀行中和分行、受款人為被
    上訴人，金額752,850元之支票一紙給付予被上訴人兌領完
    畢，已據上訴人所不爭，則衡之一般公司具領相關費用支出
    程序，通常均須提出相關支出報價單、發票等憑據以供審核
    無誤後始行付款，則上訴人自難謂其不知宋狄泰曾獲上訴人
    有司指示或口頭授權於系爭服務報價/委託單4紙代理簽名之
    事實，而上訴人既明知上情仍行簽發支票並以被上訴人為受
    款人而逕為付款，顯然係就已存在之系爭測試服務契約法律
    行為，默示承認創傑公司員工宋狄泰為其代理人，而補正其
    授權行為之形式上欠缺，因而逕行付款。而系爭服務報價/
    委託單4紙既係同時一次簽立，上訴人既就其中3紙已為承認
    而付款，則依誠信原則，上訴人亦不得僅就其中1紙服務報
    價/委託單而否認有授與代理權之行為，從而上訴人就系爭
    Ｑ970515Ａ12服務報價/委託單，自不得否認曾授與代理權
    之事實。至上訴人雖辯稱其所以逕以被上訴人為受款人而簽
    發支票付款予被上訴人，而非創傑公司，係為恐其中有弊端
    、回扣問題云云，惟查上訴人既主張創傑公司始為本件測試
    服務契約之當事人，則依一般會計作業程序自應直接支付票
    款報酬予創傑公司，以完成交易，豈有逕予支付並非當事人
    之其他第三人之理？且苟係避免其中有回扣等弊端產生，亦
    應協調由創傑公司先為背書後再移轉交付予被上訴人，以明
    完成交易責任，豈有逕以被上訴人為受款人而直接交付票款
    予被上訴人之情形？所辯顯與常情有違，自不足採。
九、綜上所述，系爭服務報價/委託單4紙，上訴人顯有授與代理
    權予創傑公司員工宋狄泰而代理簽名之事實，而為系爭測試
    服務契約之當事人，上訴人辯稱其並未授權而否認為契約當
    事人自不足據。而系爭Ｑ970515Ａ12服務報價/委託單，經
    被上訴人提供完成測試服務後，因上訴人未行申請經濟部標
    準檢驗局驗證登錄，原約定報酬329,000元，應扣除原約定
    代墊驗證規費13,000元，被上訴人尚有報酬331,800元（含
    稅後價額）未獲清償，且依系爭服務報價/委託單第7項所載
    約定之付款條件係月結30日，而被上訴人係於99年2月11日
    提出發票，應於次月99年3月12日前付款之事實，已為上訴
    人所不爭，並有發票、存證信函各1紙在卷可憑，則被上訴
    人本於系爭測試服務契約請求上訴人給付331,800元及自99
    年3 月13日起至清償日止按週年利率百分之5計算之法定遲
    延利息，為有理由，自應准許。原審判命上訴人如數給付，
    ，並依職權為假執行或免為假執行宣告，依法並無不合，上
    訴意旨仍執陳詞，指摘原判決不當，求予廢棄，為無理由，
    自應駁回其上訴。
十、本件判決事證基礎已臻明確，兩造其餘有關表見代理等攻擊
    防禦方法併所援用之證據，經核已與判決結果不生影響，爰
    無再予一一論述之必要，併予敘明。
十一、據上論結，本件上訴為無理由，並依民事訴訟法第436條
      之1第3項、第449條第1項、第78條，判決如主文。
中    華    民    國    100   年    3     月    29   日
                  民事第二庭    審判長法  官  陳麗玲
                                      法  官  李行一
                                      法  官  朱耀平
以上正本證明與原本無異
本件不得上訴。
中    華    民    國    100   年    3     月    29   日
                                      書記官  林珊慧